臺灣基隆地方法院刑事判決　　　　　　　96年度訴字第1002號
公　訴　人　臺灣基隆地方法院檢察署檢察官
被　　　告　甲○○
上列被告因違反毒品危害防制條例案件，經檢察官提起公訴（96
年度毒偵字第2419號、第2434號），被告就被訴事實為有罪之陳
述，本院合議庭裁定由受命法官獨任進行審判，經改依簡式審判
程序審理後判決如下：
    主  文
甲○○施用第二級毒品，累犯，處有期徒刑貳月；又施用第一級
毒品，累犯，處有期徒刑肆月；又施用第二級毒品，累犯，處有
期徒刑貳月；又施用第一級毒品，累犯，處有期徒刑肆月，扣案
之第一級毒品海洛因（合計淨重點伍公克）併同難以析離之
包裝袋肆只，均沒收銷燬之，扣案之分裝杓壹支，沒收之。應執
行有期徒刑拾月，扣案之第一級毒品海洛因（合計淨重點伍
公克）併同難以析離之包裝袋肆只，均沒收銷燬之，扣案之分裝
杓壹支，沒收之。
    事  實
一、甲○○前因違反麻醉藥品管理條例案件，經本院以83年度訴
    字第116 號判決，分別判處有期徒刑7 月及5 年8 月，並定
    其應執行刑為有期徒刑6 年確定，於民國83年6 月28日入監
    服刑，85年8 月31日縮短刑期假釋出監，嗣經撤銷假釋，應
    執行殘刑有期徒刑3 年4 月8 日；復因違反麻醉藥品管理條
    例案件，經臺灣高等法院以87年上易字第1537號判決，判處
    有期徒刑7 月確定，接續執行，並因違反動產擔保交易法案
    件，再經本院以87年度簡字第692 號判處拘役50日，亦接續
    執行，前開3 案件於92年7 月24日執行完畢。另因施用毒品
    ，經臺灣板橋地方法院以88年度毒聲字第1270號裁定送勒戒
    處所觀察、勒戒後，認有繼續施用毒品傾向，再經同院以88
    年度毒聲字第1767號裁定令入戒治處所施以強制戒治，於89
    年3 月18日執行期滿，而由臺灣板橋地方法院檢察署檢察官
    以89年度戒毒偵字第248 號為不起訴處分確定。復因詐欺得
    利及詐欺取財案件，經臺灣桃園地方法院以94年度桃簡字第
    2596號判決，判處有期徒刑3 月、3 月，應執行有期徒刑4
    月確定。再因施用第一級、第二級毒品案件，經臺灣高等法
    院以94年度上訴字第2972號判決，判處有期徒刑1 年、8 月
    ，應執行有期徒刑1 年6 月確定。又因持有第二級毒品案件
    ，經臺灣板橋地方法院以95年度簡字第360 號判決，判處有
    期徒刑3 月確定。嗣其上開所受有期徒刑3 月、3 月、1 年
    、8 月及3 月之宣告刑，經臺灣板橋地方法院以95年度聲字
    第1905號裁定，合併應執行有期徒刑2 年3 月確定，嗣再經
    同院以96年度聲減字第222 號裁定，各減刑為有期徒刑1 月
    又15日、1 月又15日、6 月、4 月及1 月又15日，應執行有
    期徒刑1年15日，而於96年7月16日執行完畢出監。
二、詎甲○○猶未戒斷毒癮，復分別為下列施用毒品之行為：
  (一)基於施用第二級毒品安非他命之犯意，於96年9 月10日下午
    2 時許，在基隆市○○區○○路172 號住處，以將第二級毒
    品安非他命，置於錫箔紙上燒烤，再吸食所產生煙霧方式，
    施用第二級毒品安非他命1 次；另基於施用第一級毒品海洛
    因之犯意，於同日下午2 時30分許，同在上址住處，以將第
    一級毒品海洛因捲入香菸，再點燃吸食方式，施用第一級毒
    品海洛因1 次。嗣於同年月11日下午4 時許，為警在臺北縣
    萬里鄉崁腳村內崁16號查獲，並徵得其同意採尿送驗後，結
    果呈安非他命、甲基安非他命、嗎啡及可待因之陽性反應。
  (二)又基於施用第二級毒品安非他命之犯意，於96年10月1 日下
    午2 時許，在上址住處，以同前施用第二級毒品安非他命之
    方式，施用第二級毒品安非他命1 次；另基於施用第一級毒
    品海洛因之犯意，於同日下午3 時許，同在上址住處，以同
    前施用第一級毒品海洛因之方式，施用第一級毒品海洛因1
    次。嗣其於96年10月1 日下午4 時許，在基隆市○○區○○
    路與義二路口，因形跡可疑，為警上前盤檢時扣得第一級毒
    品海洛因4 包（合計淨重3.35公克，空包裝袋總重1.21公克
    ），及其所有供施用第一級毒品海洛因用之分裝杓1 支，而
    悉上情。
三、案經基隆市警察局移送暨第二分局報告臺灣基隆地方法院檢
    察署檢察官偵查後起訴。
    理  由
壹、程序事項：
    本件被告甲○○所犯者非為死刑、無期徒刑、最輕本刑為3
    年以上有期徒刑之罪或高等法院管轄第一審案件，其於準備
    程序進行中，先就被訴事實為有罪之陳述，經告知其簡式審
    判程序之旨，並聽取公訴人、被告之意見後，本院業已依刑
    事訴訟法第273 條之1 第1 項之規定，裁定由受命法官獨任
    以簡式審判程序進行本案之審理。
貳、實體事項：
一、上開事實，業據被告於本院審理時坦承在卷，且其為警查獲
    時所採集之尿液送驗結果，呈安非他命、甲基安非他命、嗎
    啡及可待因之陽性反應，有台灣尖端先進生技醫藥股份有限
    公司濫用藥物檢驗報告2 紙附卷可稽，復有第一級毒品海洛
    因4 包（合計淨重3.35公克，空包裝袋總重1.21公克）及分
    裝杓1 支扣案可佐，足徵被告之自白與事實相符，可以採信
    。本案事證明確，被告施用第一級、第二級毒品之犯行洵堪
    認定，應依法論科。
二、論罪科刑：
  (一)按毒品危害防制條例係於92年7 月9 日修正公布，自93年1
    月9 日起施行，其中第20條、第23條將施用毒品之刑事處遇
    程序，區分為「初犯」、「五年內再犯」、「五年後再犯」
    。依其立法理由之說明：「初犯」，經觀察、勒戒或強制戒
    治後，應為不起訴處分或不付審理之裁定；經觀察、勒戒或
    強制戒治執行完畢釋放後，「五年內再犯者」，因其再犯率
    甚高，原實施之觀察、勒戒及強制戒治既已無法收其實效，
    爰依法追訴或裁定交付審理。至於經觀察、勒戒或強制戒治
    執行完畢釋放後，「五年後再犯者」，前所實施之觀察、勒
    戒或強制戒治已足以遮斷其施用毒品之毒癮，為其自新及協
    助其斷除毒癮，仍適用「初犯」規定，先經觀察、勒戒或強
    制戒治之程序。從而依修正後之規定，僅限於「初犯」及「
    五年後再犯」二種情形，始應先經觀察、勒戒或強制戒治程
    序。倘被告於5 年內已再犯，經依法追訴處罰，縱其第三次
    （或第三次以上）再度施用毒品之時間，在初犯經觀察、勒
    戒或強制戒治執行完畢釋放五年以後，已不合於「五年後再
    犯」之規定，且因已於「五年內再犯」，顯見其再犯率甚高
    ，原實施觀察、勒戒或強制戒治，已無法收其實效，即應依
    該條例第10條處罰（最高法院95年度台非字第59號、第65號
    判決意旨及最高法院95年第7 次刑事庭會議決議意旨參照）
    。被告有如事實欄所載，於89年3 月18日強制戒治執行期滿
    後，再因施用第一級、第二級毒品案件，經臺灣高等法院以
    94年度上訴字第2972號判決，判處有期徒刑1 年、8 月，應
    執行有期徒刑1 年6 月確定，有臺灣高等法院被告前案紀錄
    表在卷可稽。被告既曾於「五年內再犯」，且經法院判處罪
    刑確定，竟又於96年9 月10日及同年10月1 日，再次施用第
    一級毒品海洛因及第二級毒品安非他命，揆諸前揭說明，即
    非屬毒品危害防制條例第20條第3 項所定「五年後再犯」之
    情形，故檢察官依法逕行起訴本案，於法要無不合，合先敘
    明。
  (二)查海洛因、安非他命分係毒品危害防制條例第2 條第2 項第
    1 款、第2 款所定之第一級、第二級毒品，被告非法施用第
    一級毒品海洛因及第二級毒品安非他命之行為，係犯毒品危
    害防制條例第10條第1 項、第2 項之施用第一級、第二級毒
    品罪。被告因施用而持有第一級毒品海洛因及第二級毒品安
    非他命之低度行為，應為施用第一級、第二級毒品之高度行
    為所吸收，均不另論罪。
  (三)被告上開所犯施用第一級毒品罪（2 次）、第二級毒品罪（
    2 次），犯意各別，行為不同，應予分論併罰。
  (四)被告前曾受如事實欄所示之有期徒刑執行完畢，有臺灣高等
    法院被告前案紀錄表在卷可按，其於有期徒刑執行完畢後，
    5 年以內故意再犯本件有期徒刑以上之罪，為累犯，其所犯
    上開各罪，均應依法加重其刑。
  (五)又查被告犯上開施用第一級、第二級毒品罪後，於檢察官96
    年10月1 日偵訊中同意參與毒品減害計畫，並依檢察官填具
    之緩起訴處分被告轉介聯繫單所載之到診時間，依期於同年
    月8 日前往行政院衛生署基隆醫院接受美沙冬替代療法治療
    ，然因其疏未及時將通訊地址遷移之訊息通知本案承辦檢察
    官，致承辦檢察官認被告無戒除毒癮之意而予以起訴等情，
    業據被告供承在卷，並據本院核閱本案相關偵查卷宗及被告
    庭呈之行政院衛生署基隆醫院診斷證明書屬實，本院審酌施
    用毒品者係因毒癮難以戒斷，始反覆持續施用毒品，並因而
    戕害自己身心健康，以此犯罪情狀而言，顯可憫恕，認科以
    最低刑度仍嫌過重，並衡酌有鼓勵被告繼續戒除毒癮之必要
    ，爰依刑法第59條規定，就被告上開所犯，均酌量減輕其刑
    。被告同時有上開刑之加重及減輕事由，爰依法先加後減之
    。
  (六)爰審酌被告犯罪之動機、曾有施用毒品之前科仍不知戒除，
    惟犯罪後坦承犯行，且所犯之施用毒品犯行乃戕害自己身心
    健康，並未危及他人等一切情狀，分別量處如主文所示之刑
    ，並定其應執行之刑。
  (七)扣案之白色粉末4 包（合計淨重3.35公克，空包裝袋總重1.
    21公克），內含有第一級毒品海洛因成分，有法務部調查局
    96年10月27日調科壹字第09623074320 號鑑定書1 紙在卷可
    憑，應併同難以析離之包裝袋4 只，同依毒品危害防制條例
    第18條第1 項前段宣告沒收。又被告供稱扣案之分裝杓1 支
    係其所有，供施用第一級毒品海洛因之用，爰在其所犯施用
    第一級毒品海洛因罪項下宣告沒收。
據上論斷，應依刑事訴訟法第273條之1第1項、第299條第1 項前
段，毒品危害防制條例第10條第1 項、第2 項、第18條第1 項前
段、第23條第2 項，刑法第11條、第47條第1 項、第51條第5 款
、第59條、第38條第1項第2款，判決如主文。
本案經檢察官乙○○到庭執行職務。
中　　華　　民　　國　　96　　年　　12　　月　　31　　日
                  刑事第一庭法  官   劉桂金
以上正本證明與原本無異。
如不服本判決應於收受本判決後10日內向本院提出上訴書狀，其
未敘述上訴理由者，並得於提起上訴後10日內向本院補提理由書
狀（均須按他造當事人之人數附繕本）「切勿逕送上級法院」。
中　　華　　民　　國　　96　　年　　12　　月　　31　　日
                            書記官   鄧順生
附錄論罪法條：
毒品危害防制條例第10條
施用第一級毒品者，處 6 月以上 5 年以下有期徒刑。
施用第二級毒品者，處 3 年以下有期徒刑。
